【裁判字號】    95,判,34
【裁判日期】    950112
【裁判案由】    營業稅
【裁判全文】
最  高  行  政  法  院  判  決
                                     95年度判字第00034號
上  訴  人  許福氣即啟旺工程行
被 上訴 人  財政部臺灣省北區國稅局
代  表  人  許虞哲
上列當事人間因營業稅事件，上訴人對於中華民國92年9月22日
臺北高等行政法院91年度訴字第3411號判決，提起上訴。本院判
決如下：
    主  文
上訴駁回。
上訴審訴訟費用由上訴人負擔。
    理  由
一、本件上訴人於民國85年8月至10月間進貨，價款計新臺幣（
    下同）3,974,600元，未取得實際交易者開立之憑證，卻涉
    嫌持虛設行號鋁台企業有限公司（下稱鋁台公司）所開立之
    統一發票，充作進項憑證，並持以申報扣抵銷項稅額198,73
    0元，案經原處分機關臺北縣政府稅捐稽徵處（嗣由被上訴
    人承受其營業稅業務）查獲，除就其不得扣抵憑證而申報扣
    抵銷項稅額部分，發單追繳營業稅額198,730元（已繳納）
    外，並按所漏稅額198,730元處3倍之罰鍰596,100元（計至
    百元止）。上訴人不服，就罰鍰部分，循序訴經財政部90年
    10月8日台財訴第0000000000號訴願決定將原處分撤銷，囑
    由原處分機關另為處分。嗣經原處分機關重核結果，仍維持
    原核定。上訴人不服，復循序提起行政訴訟。
二、上訴人起訴主張：依司法院釋字第203號解釋，對逃漏稅捐
    者處漏稅罰者，須具有處罰法定要件之漏稅事實方得為之。
    系爭交易有經手人洪清和提出名片證明其為鋁台公司職員，
    且親筆簽收銷貨款，足證上訴人確有進貨付款之事實，銷貨
    之鋁台公司有無繳納稅捐，上訴人無法亦不可能掌握，被上
    訴人卻認定上訴人違反營業稅法第19條第1項第1款、第33條
    第1款，並依「稅務違章案件裁罰金額或倍數參考表」（下
    稱裁罰參考表）處漏稅額3倍之罰鍰，實屬不合。為此訴請
    判決撤銷訴願決定及原處分。
三、被上訴人則以：查鋁台公司85年度之員工薪資所得扣繳資料
    中並無洪清和之薪資所得，洪清和顯非鋁台公司之職員。且
    上訴人取得鋁台公司發票均在85年，所出示收據之日期亦在
    86年3月3日之前，其時鋁台公司負責人為沈清結，洪清和所
    具名之收據資料實無法證明上訴人85年度確有向鋁台公司支
    付貨款。上訴人又無法提示實際銷貨人資料，亦無提示已盡
    應注意而注意之能事進行交易等資料供核，其情節自無較3
    倍罰鍰更輕之衡量餘地等語，資為抗辯。
四、原審斟酌全辯論意旨及調查證據結果，以：按「營業人左列
    進項稅額，不得扣抵銷項稅額：一、購進之貨物或勞務未依
    規定取得或保存第33條所列之憑證者。」「營業人以進項稅
    額扣抵銷項稅額者，應具有載明其名稱、地址及統一編號之
    左列憑證：一、購買貨物或勞務時，所取得載有營業稅額之
    統一發票。．．．」「納稅義務人，有左列情形之一者，除
    追繳稅款外，按所漏稅額處1倍至10倍罰鍰，並得停止其營
    業：一、．．．五、虛報進項稅額者。」分別為行為時營業
    稅法第19條第1項第1款、第33條第1款及第51條第5款所明定
    。又「為符合司法院大法官會議釋字第337號解釋意旨，對
    於營業人取得非實際交易對象所開立之統一發票作為進項憑
    證申報扣抵銷項稅額之案件，應視情節，分別依下列原則處
    理：（一）取得虛設行號發票申報扣抵之案件：．．２有進
    貨事實者：．． (2)因虛設行號係專以出售統一發票牟取不
    法利益為業，並無銷貨事實，故取得虛設行號發票之營業人
    ，自亦無向該虛設行號進貨並支付進項稅額之事實，除該營
    業人能證明確有支付進項稅額予實際銷貨之營業人，並經稽
    徵機關查明該稅額已依法報繳者，應依營業稅法第19條第1
    項第1款規定，就其取得不得扣抵憑證扣抵銷項稅額部分，
    追補稅款，不再處漏稅罰外，其虛報進項稅額，已構成逃漏
    稅，應依營業稅法第51條第5款規定補稅並處罰。」亦經財
    政部83年7月9日臺財稅第000000000號函釋在案，核與稅法
    相關規定，並無違背，應予適用。本件上訴人不服被上訴人
    裁罰處分，循序起訴。經查被上訴人固不否認上訴人有進貨
    之事實，然上訴人交易之對象為洪清和，卻取得鋁台公司發
    票作為進項憑證申報，則其係取得非實際交易對象發票之事
    實，至為明確。至上訴人所稱洪清和為鋁台公司職員乙節，
    業經被上訴人查明鋁台公司85年度之員工薪資所得扣繳資料
    中並無洪清和之薪資所得，洪清和顯非鋁台公司之職員。另
    洪清和所證其係鋁台公司之合夥股東乙節，雖提出86年5月
    15日與鋁台公司負責人陳書昇（86年4月25日擔任負責人）
    所簽訂之「共同投資協議書」為證，惟本件上訴人取得鋁台
    公司發票時間均在85年，所出示收據之日期亦在86年3月3日
    之前，其時鋁台公司負責人為沈清結，洪清和則  清企業有
    限公司負責人，則洪清和當時顯非鋁台公司股東，亦非員工
    ，洪清和所出具之收據資料及上訴人提出之洪清和名片，自
    不能證明上訴人85年度確有向鋁台公司支付貨款，上訴人主
    張支付鋁台公司貨款乙節，自無可採。又鋁台公司為虛設行
    號，自85年7月至87年8月間取得進項發票共34紙，金額計17
    5,915,397元，稅額8,795,771元，其中取得其他虛設行號巨
    崑興業有限公司等開立金額共175,753,527元，佔總進項金
    額99.9%，而鋁台公司自85年8月至87年12月間共開立銷項發
    票282紙，銷售額為182,726,987元，幫助他人逃漏營業稅9,
    136,359元。本件行為時鋁和公司之負責人沈清結稱統一發
    票交由案外人白文能使用，有其於88年11月16日在原處分機
    關之筆錄可參，足證鋁台公司無進貨提供交易之能力，其為
    虛設行號堪予認定。本案上訴人雖有進貨事實，卻取得非實
    際交易對象虛設行號鋁台公司之發票申報扣抵營業稅，上訴
    人又未能證明洪清和已依法報繳本件稅款，揆諸首開說明，
    原處分衡酌上訴人在處分核定前先行補報補繳，並出具承諾
    書坦承等情節，依照裁罰參考表處漏稅額3倍之罰鍰，並無
    違誤，訴願決定予以維持，亦無不合等為其判斷之基礎，並
    說明其證據之取捨，而以上訴人之訴為無理由，予以駁回。
五、原判決經核於法無違。上訴人上訴主張依司法院釋字第337
    號解釋及財政部83台財稅第000000000號、84年台財稅第841
    614038號函釋，本件所應調查鋁台公司有無依規定申報進銷
    項稅額，始得判定本件應否處以漏稅罰云云。惟查原判決業
    已敘明鋁台公司自85年7月至87年8月間取得進項發票共34紙
    ，金額計175,915,397元，稅額8,795,771元，其中取得其他
    虛設行號巨崑興業有限公司等開立金額共175,753,527元，
    佔總進項金額99.9%，而鋁台公司自85年8月至87年12月間共
    開立銷項發票282紙，銷售額為182,726,987元。鋁台公司以
    取得虛設行號之發票申報進項稅額扣抵銷項稅額，難認其開
    立之統一發票之營業稅業已繳納，且上訴人未能證明洪清和
    已依法報繳本件稅款，原判決認定上訴人有虛報進項稅額情
    事，已構成逃漏稅，而維持原處分機關依行為時營業稅法第
    51條第5款規定處罰之處分，尚未牴觸司法院釋字第337號解
    釋及財政部83年7月9日臺財稅第000000000號、84年3月24日
    台財稅第841614038號函釋意旨。上訴人所引本院86年度判
    字339號判決，未經採為判例，無拘束本件之效力，且該案
    案情與本件案情未盡相同，難以援用。至臺北縣政府稅捐稽
    徵處91年2月20日九一北稅中一字第0910006807號函送90-1-
    210號復查決定，對於該案違章人取得鋁台公司開立之統一
    發票作為進貨憑證申報扣抵銷項稅額之違章行為，將原按所
    漏稅額處3倍之罰鍰改處1倍罰鍰。查該復查決定記載，原處
    分機關係因該案違章人於雙方協談時，已說明其與鋁台公司
    之交易確已盡應注意之責任，且裁罰處分核定前已補繳稅款
    及以書面承認違章事實，而依裁罰參考表使用須知第4點規
    定，酌情予以減輕裁罰。本件被上訴人於原審答辯時已指明
    上訴人未提示已盡應注意而注意之能事進行交易等資料供核
    ，其情節自無較3倍罰鍰更輕之衡量餘地等語，是原處分機
    關因個案案情差異而裁量結果不同，難認係行政程序法第6
    條所稱差別待遇，上訴人執此上訴為無理由，應予駁回。
六、依行政訴訟法第255條第1項、第98條第3項前段，判決如主
    文。
中    華    民    國    95    年    1     月    12    日
                  第五庭審判長法  官  高  啟  燦
                              法  官  蔡  進  田
                              法  官  黃  璽  君
                              法  官  廖  宏  明
                              法  官  楊  惠  欽
以  上  正  本  證  明  與  原  本  無  異
中    華    民    國    95    年    1     月    13    日
                              書記官  邱  彰  德


司法院資訊處製作；財團法人民間司法改革基金會備份。
